【裁判字號】    98,聲,121
【裁判日期】    980311
【裁判案由】    返還提存物
【裁判全文】
臺灣臺南地方法院民事裁定               98年度聲字第121號
聲  請  人  行政院國軍退除役官兵輔導委員會臺南市榮民服務
            處
法定代理人  甲○○
相  對  人  乙○○○
上列當事人間聲請返還擔保金事件，本院裁定如下：
    主  文
聲請駁回。
聲請程序費用由聲請人負擔。
    理  由
一、按有下列各款情形之一者，法院應依供擔保人之聲請，以裁
    定命返還其提存物或保證書：（一）應供擔保之原因消滅者
    。（二）供擔保人證明受擔保利益人同意返還者。（三）訴
    訟終結後，供擔保人證明已定20日以上之期間，催告受擔保
    利益人行使權利而未行使，或法院依供擔保人之聲請，通知
    受擔保利益人於一定期間內行使權利並向法院為行使權利之
    證明而未證明者，民事訴訟法第104條第1項定有明文。前開
    規定，於其他依法令供訴訟上之擔保者準用之，並為同法第
    106條所明定。又按釋明假扣押之原因而供之擔保，係擔保
    債務人因假扣押所應受之損害，故必待無損害發生，或債權
    人本案勝訴確定，或就所生之損害已經賠償時，得謂供擔保
    之原因消滅（最高法院53年台抗字第279號判例、73年度台
    抗字第303號判決意旨參照）。又法院依強制執行法第18條
    第2項規定酌定供擔保金額而為停止執行之裁定，旨在擔保
    債權人因債務人聲請停止強制執行可能遭受之損害，故債務
    人聲請返還因停止執行所提供之擔保物，須待無損害發生，
    或聲請人之債務人異議之訴勝訴確定，或就所生之損害已經
    賠償時，始得謂應供擔保原因消滅。
二、本件聲請意旨略以：相對人以受讓自已故夫婿陳仲俊之本票
    債權新臺幣（下同）800萬元聲請鈞院以94年度執字第1753
    號強制執行事件對聲請人強制執行，嗣經聲請人依法提起異
    議之訴，並聲請裁定准供擔保暫停該強制執行程序，聲請人
    於民國95年3月14日提供200萬元供擔保並以95年度存字第12
    76 號提存書提存在案。然鈞院94年度執字第1753號之94年5
    月17日南院慶94年執西字第1753號執行命令業經鈞院以94年
    度執字第1753號裁定應予撤銷在案，嗣相對人復另案聲請鈞
    院以97年度執字第56613號強制執行聲請人在第三人臺灣銀
    行之存款債權在800萬元範圍內之債權，是鈞院94年度執字
    第1753號強制執行事件已不存在，聲請人以上開95年度存字
    第1276號提存書所提存擔保金之應供擔保原因已消滅至明，
    爰聲請返還擔保金等語。
三、經查：聲請人前遵臺灣高等法院臺南分院94年度抗字第247
    號民事裁定，為於本院94年度補字第72號（即本院94年度重
    訴字第77號）債務人異議之訴事件判決確定前，暫予停止本
    院94年度執字第1753號強制執行程序，曾提供200萬元為擔
    保，並以本院95年度存字第1276號提存事件提存在案，而停
    止上開強制執行程序。又上開94年度重訴字第77號債務人異
    議之訴事件，則因兩造於95年8月8日合意停止訴訟程序且逾
    4個月未聲明續行訴訟而視為撤回起訴；上開94年度執字第
    1753號強制執行事件之94年5月17日南院慶94年執西字第175
    3號執行命令業經本院以94年度執字第1753號裁定應予撤銷
    在案等情，業據聲請人提出債權讓與契約書影本、本院94年
    執西字第1753號執行命令影本、本院94年度聲字第396號民
    事裁定影本、95年度存字第1276號裁定影本、94年度執字第
    17 53號民事裁定影本、臺灣高等法院臺南分院94年度抗字
    第24 7號民事裁定影本各1份為證，復經本院依職權調閱本
    院94年度重訴字第77號債務人異議之訴卷（含94年度補字第
    72號卷）、94年度執字第1753號給付票款強制執行卷、94年
    度聲字第396號停止執行卷、本院95年度存字第1276號擔保
    提存卷查明屬實。然查，本院94年度執字第1753號強制執行
    事件之94年5月17日南院慶94年執西字第1753號准許債權人
    向第三人收取債務人之遺產8,000,000元之執行命令，雖已
    經本院裁定撤銷在案，惟聲請人所提之前開94年度重訴字第
    77號債務人異議之訴事件係因兩造合意停止且未於4個月內
    聲明續行而視為撤回，而非聲請人之債務人異議之訴獲得勝
    訴判決，則聲請人供擔保停止前開強制執行，自係阻礙相對
    人原即可以本院93年度票字第5203號本票裁定聲請強制執行
    之權利，又上開94年執西字第1753號執行命令雖經本院裁定
    撤銷，然相對人並未撤回上開強制執行之聲請，則相對人因
    聲請人供擔保停止前開強制執行自仍有受損害之虞。又強制
    執行之債務人如提供反擔保暫予停止強制執行，其強制執行
    之標的物雖已暫停執行，惟其反擔保之目的既係在擔保將來
    債權人可能受到因遲延執行所受之損害，則於本件聲請人上
    開所提之94年度重訴字第77號債務人異議之訴已視為撤回，
    且相對人未撤回前開94年度執字第1753號強制執行事件之執
    行程序前，尚難遽認相對人未因停止執行而生有損害，或聲
    請人就相對人所生之損害已經賠償，揆諸前揭說明，即難認
    應供擔保之原因已消滅。從而，聲請人以本件應供擔保之原
    因業已消滅，聲請返還前揭擔保金，於法無據，應予駁回。
四、依民事訴訟法第95條、第78條，裁定如主文。
中    華    民    國    98    年    3    月    11     日
                  民事第三庭    法  官  黃聖涵
上為正本係照原本作成
如對本裁定抗告須於裁定送達後10日內向本院提出抗告狀，並應
繳納抗告費新台幣1000元。
中    華    民    國    98    年    3    月    11     日
                                書記官  朱小萍


司法院資訊處製作；財團法人民間司法改革基金會備份。
